【裁判字號】    89,交易,517
【裁判日期】    891012
【裁判案由】    過失傷害
【裁判全文】
臺灣高雄地方法院刑事判決                        八十九年度交易字第五一七號
    公  訴  人  臺灣高雄地方法院檢察署檢察官
    被      告  甲○○
右列被告因過失傷害案件，經檢察官提起公訴 (八十九年度偵字第一○二一七號），
本院判決如左：
    主  文
甲○○因過失傷害人，處拘役貳拾日，如易科罰金，以參佰元折算壹日。
    事  實
一、甲○○考領有重型機車駕駛執照，於民國（下同）八十九年二月十一日十七時三
    十分許，騎乘車牌號碼ＸＭＷ—七七八號重型機車，沿高雄市新興區○○○路由
    西往東方向行駛，途經該路與洛陽街之無號誌交岔路口時，本應注意行車至無號
    誌交岔路口，應減速慢行，作隨時停車之準備，而當時光線尚佳，道路視距良好
    、無障礙及其他缺陷，又依其智識、能力，復無不能注意之情事，詎甲○○竟疏
    未確實注意，仍以時速約四十公里之速度通過該路口，適有乙○○騎乘腳踏車同
    向在前欲左轉進入洛陽街，亦疏未注意應禮讓直行之車輛優先通行，而貿然左轉
    ，甲○○遽見乙○○左轉，一時閃煞不及，其機車右前方撞及腳踏車左前方，乙
    ○○因之人車倒地，並受有頭部外傷、顏面撕裂傷、身體多處擦傷等傷害。
二、案經乙○○訴由高雄市政府警察局新興分局移送臺灣高雄地方法院檢察署檢察官
    偵查起訴。
    理  由
一、訊據被告甲○○對於上開時、地，駕車與告訴人乙○○發生車禍之事實，固不否
    認，惟辯稱：伊本來行駛在慢車道，時速約四十公里出頭，是乙○○逆向斜騎過
    來要轉進洛陽街，伊為了要閃乙○○，才在快車道上滑倒云云。經查：按依道路
    交通事故調查報告表上警繪現場圖所示，本件車禍地點之高雄市○○○路（現場
    圖上誤繕為六合二路）及洛陽街交岔路口，並無號誌之設置，車禍發生後，被告
    之機車及告訴人之腳踏車均倒在交岔路口中心點附近（約為六合一路由東往西方
    向之快車道上），機車在西（車頭朝西方），腳踏車在東（車頭朝北方），機車
    後方留有一長六‧五公尺，略呈自西南往東北方向延伸之刮地痕。參酌證人（即
    當時處理員警）丙○○於偵查中證稱：機車沒有損壞，機車前右側撞到腳踏車左
    前叉（見偵查卷第十四頁背面）；告訴人於警訊陳稱：當時伊沿六合一路由西向
東騎，當伊騎到六合一路與洛陽街口，要由六合一路左轉至洛陽街口時，突然被
    乙部機車從我左側撞及（見警卷第三頁正面）、於偵查中陳述：當天伊至同學陳
    建樹家中打電腦後要回家，沿六合路（為六合路、六合一路、六合二路之通稱）
    往洛陽街方向騎，到六合二路（應為六合一路之誤）與洛陽街口停下來，看伊後
    方無車，騎到路中間等六合二路（應為六合一路之誤）對向之車過去，突然發現
    左邊有車，已距伊很近，就被撞了（見偵查卷第四頁背面、第五頁正面）、及於
    本院審理時供稱：伊從在六合夜市附近同學家出來，在洛陽街口另一邊到沒車就
    過去，伊看到六合二路（應為六合一路之誤）右邊有車就停在路中間，左邊就被
    被告的車撞上了（見本院八十九年七月十八日審判筆錄）等語，顯見本件車禍之
    發生，應係被告騎乘機車至無號誌交岔路口，疏未減速慢行，作隨時停車之準備
    ，仍以時速約四十公里之速度行駛，適告訴人騎乘腳踏車同向在前欲左轉進入洛
    陽街，亦疏未注意應禮讓直行之車輛優先通行，而貿然左轉，被告遽見告訴人左
    轉，一時閃煞不及，其機車右前方遂撞及腳踏車左前方，因而肇事至為灼然。從
    而，被告所辯，尚無可採。而告訴人就本件車禍之發生，與有可歸責之原因，亦
    無疑義。按汽車（含機車）行至無號誌之交岔路口，應減慢速度，作隨時停車之
    準備，道路交通安全規則第九十三條第一項第四款定有明文，此為一般駕駛人應
    注意並確實遵守之事項，被告既領有駕駛執照自應知之甚詳。而依道路交通故調
    查報告表所載及被告自承，車禍發生當時光線尚佳，道路視距良好、無障礙及其
    他缺陷，又依被告之智識、能力，復無不能注意之情事，詎被告竟疏未注意，貿
    然行駛，因而肇事，其駕駛行為有過失，殆無疑義。又本件車禍經送請高雄市政
    府建設局車輛行車事故鑑定委員會鑑定結果，亦同為「乙○○：轉彎車未讓直行
    車先行，為肇事主因。甲○○：行經無號誌交岔路口未減速慢行，為肇事次因。
    」之認定，此有該委員會高市鑑字第八九○七一七四號鑑定意見書在卷足參。另
    告訴人因本件車禍致受有頭部外傷、顏面撕裂傷、身體多處擦傷等傷害，亦有高
    雄醫學大學附設中和紀念醫院診斷證明書在卷可按，是被告未盡其前開注意義務
    與告訴人所受上述傷害兩者間，顯有因果關係。至告訴人就本件車禍之發生，雖
    與有如上所述之過失（違反道路交通安全規則第一百二十五條第七款之規定），
    惟仍無解於被告過失之咎。綜上所言，本件事證已臻明確，被告過失犯行已可認
    定。
二、核被告所為，係犯刑法第二百八十四條第一項前段之過失傷害罪。爰審酌被告就
    本件車禍之發生，過失情節顯較告訴人為輕，且告訴人因此所受之傷害亦屬輕微
    ，又被告迄今雖仍未能與告訴人達成民事和解，惟其於本院八十九年七月十八日
    審理時，已當庭表示願照告訴人所要求之金額當庭一次給付，告訴人本已同意，
    惟卻又突然拒絕等一切情狀，量處如主文所示之刑，並諭知易科罰金之折算標準
    。
三、告訴人雖主張被告於肇事當時，係違規行駛六合一路快車道，惟「在已劃分快慢
    車道之道路，輕型機器腳踏車應在慢車道行駛，重型機器腳踏車依標誌或標線之
    規定行駛。無標誌標線者，得在快慢車道行駛。但在快車道行駛時，除左轉彎外
    ，應行駛於最外側車道。」，道路交通安全規則第九十九條第一項第二款明文規
    定，本件肇事地點，係屬雙向二車道，並無所謂內外車道之分，且該地點，雖劃
    分有快慢車道，惟並無規定重型機車行駛之標誌標線，有上開警繪現場圖在卷可
    按，從而，本件被告騎乘重型機車按遵行方向，縱使行駛快車道，亦無違規行為
    可言，附此敘明。
據上論斷，應依刑事訴訟法第二百九十九條第一項前段，刑法第二百八十四條第一項
前段、第四十一條，罰金罰鍰提高標準條例第一條前段、第二項，判決如主文。
本案經檢察官葉麗琦到庭執行職務。
中      華      民      國    八十九    年      十      月     十二     日
                                  臺灣高雄地方法院交通法庭
                                      法  官  徐  美  麗
右正本證明與原本無異。
如不服本判決，應於判決送達後十日內，向本院提出上訴狀。
                                      書記官  吳  金  霞
中      華      民      國    八十九    年      十      月     十二     日


司法院資訊處製作；財團法人民間司法改革基金會備份。
